【裁判字號】    89,訴,233
【裁判日期】    891211
【裁判案由】    違反槍砲彈藥刀械管制條例
【裁判全文】
臺灣嘉義地方法院刑事判決                          八十九年度訴字第二三三號
    公  訴  人  臺灣嘉義地方法院檢察署檢察官
    被      告  丙○○
    指定辯護人  本院公設辯護人  己○○
    被      告  丁○○
                甲○○
右列被告等因違反槍砲彈藥刀械管制條例案件，經檢察官提起公訴（八十八年度偵字
第七三五三號、第七六四二號），本院判決如左：
    主  文
丙○○未經許可，無故寄藏手槍，處有期徒刑貳年。扣案之制式霰彈長槍壹枝（槍枝
管制編號：0000000000號）、霰彈肆拾柒顆，均沒收。
丁○○、甲○○共同意圖為自己不法之所有，以詐術使人將本人之物交付，各處拘役
伍拾日。
    事  實
一、丙○○於民國八十六年二月間某日，在嘉義縣番路鄉觸口村埔尾七號住處，受不
    詳姓名友人綽號「華哥」之成年男子委託，未經許可，將具有殺傷力槍枝管制編
    號0000000000號，中共齊齊哈爾廠口徑十二厘米ＧＡＵＧＥ之制式霰
    彈長槍一枝，及供該長槍用之具有殺傷力口徑十二厘米ＧＡＵＧＥ之制式霰彈五
    十二顆，無故寄藏於嘉義市○○路六十七號十一樓之二租屋處。嗣於八十八年十
    一月三日下午三時四十五分許，經警據報在上揭丙○○之租屋處查獲，並扣得制
    式霰彈長槍一枝及制式霰彈五十二顆（五顆於鑑驗時試射耗損）。
二、丁○○、甲○○、丙○○（所涉詐欺取財罪部分，因其與被害人戊○○為二親等
    直系血親，屬親屬間詐欺，此部分未據戊○○告訴）明知丙○○未積欠丁○○、
    甲○○債務，其三人竟共同基於意圖為自己不法所有之犯意聯絡，先由丙○○簽
    發票號四四○一七號、發票日八十八年八月十日、到期日八十八年八月二十五日
    、面額新台幣（下同）三十五萬元之本票一紙交予丁○○、甲○○，再由丁○○
    、甲○○於八十八年十月間某日，共同持上開不實之本票，前往丙○○位於嘉義
    縣番路鄉觸口村埔尾七號住處，向丙○○之外祖父戊○○佯稱：丙○○積欠其等
    債務三十五萬元未清償等語，並出示上開本票以取信於戊○○，致戊○○陷於錯
    誤而於同月二十一日下午二、三時許，交付三十五萬元之現金予丁○○、甲○○
    。嗣丁○○、甲○○於詐得上揭款項後，隨即轉交予丙○○花用殆盡。
三、案經嘉義市警察局第二分局報請及戊○○訴由（詐欺部分）臺灣嘉義地方法院檢
    察署檢察官偵查起訴。
    理  由
甲、被告丙○○部分：
一、右揭事實欄一、之事實，業據被告丙○○於警訊、偵查中及本院審理時坦承不諱
    ，核與證人即本件查獲警員乙○○於本院調查時證述情節相符，並有制式霰彈長
    槍一枝及制式霰彈五十二顆（五顆於鑑驗時試射耗損）扣案足資佐證，而扣案之
    槍、彈經送內政部警政署刑事警察局鑑定結果，認：「一、送鑑制式霰彈長槍一
    枝（獲案槍枝管制編號0000000000號），認係中共齊齊哈爾廠口徑十
    二厘米ＧＡＵＧＥ制式霰彈槍，部分槍號已磨損，經電解腐蝕法重現結果，研判
    槍號為九四六二五五號，機械性能良好，認具殺傷力；二、送鑑霰彈五十二顆（
    試射五顆），認均係口徑十二厘米ＧＡＵＧＥ制式霰彈，認均具殺傷力」等情，
    此有內政部警政署刑事警察局八十八年十一月十八日刑鑑字第一一八七九五號鑑
    驗通知書一紙附卷可稽，足徵被告丙○○之自白與事實相符，本件事證明確，被
    告丙○○犯行堪以認定。至被告丙○○陳稱上揭槍、彈係被告丁○○、甲○○委
    託其代為保管乙節，惟查，被告丁○○、甲○○所涉槍砲彈藥刀械管制條例案件
    部分，業據臺灣嘉義地方法院檢察署檢察官於八十九年四月二十一日以八十八年
    度偵字第七三五三號處分不起訴，且被告丙○○所陳縱然屬實，亦與其所涉上開
    犯行無涉，附此敘明。
二、按槍砲彈藥刀械管制條例第七條第四項、第十一條第三項已於八十六年十一月二
    十四日修正公布，並自同年二十六日生效，被告丙○○行為後法律有變更，依刑
    法第二條第一項但書，應適用最有利被告之該條例修正前之第七條第四項、第十
    一條第三項，合先敘明。核被告丙○○所為係犯修正前槍砲彈藥刀械管制條例第
    七條第四項之未經許可無故寄藏手槍罪及同條例第十一條第三項之無故寄藏彈藥
    罪。公訴意旨認被告丙○○所為係犯修正後槍砲彈藥刀械管制條例第十二條第四
    項及同條例第十二條第四項之罪，尚有未洽，附此敘明。被告丙○○寄藏上開槍
    、彈，受人委託代為保管，其保管本身所為之持有，係寄藏之當然結果，其寄藏
    而持有前開槍、彈，其持有行為不另論罪（最高法院七十四年臺上字第三四○○
    號判例參照）。被告丙○○同時寄藏制式霰彈長槍及制式霰彈，係一行為觸犯數
    罪名為想像競合犯，應依刑法第五十五條想像競合犯之規定，從一重論以未經許
    可無故寄藏手槍罪處斷。另公訴意旨認被告丙○○係犯未經許可持有制式手槍罪
    及持有制式霰彈罪，惟被告丙○○所犯係無故寄藏槍彈罪，已如前所述，公訴人
    所指容有誤會，又持有乃寄藏之低度行為，公訴人雖起訴被告涉嫌犯持有制式手
    槍罪及持有制式霰彈罪嫌，但審理結果認係無故寄藏手槍罪，此為犯罪事實之擴
    張，不生變更起訴法條之問題，附此附明。爰審酌被告丙○○之素行、犯罪之動
    機、目的、手段、所生危害、及其犯後態度等一切情狀，量處如主文所示之刑，
    以資懲儆。另扣案之制式霰彈長槍一枝（槍枝管制編號：0000000000
    號）及制式霰彈四十七顆，均係屬違禁物，應依刑法第三十八條第一項第一款宣
    告沒收；至已經試射耗損之制式霰彈殼五顆，因均已失其殺傷力，不具違禁物之
    性質，係屬廢棄物，爰不予宣告沒收，併此敘明。
三、又槍砲彈藥刀械管制條例第十九條第一項規定：「犯第七條、第八條、第十條、
    第十一條、第十二條第一項至第三項、第十三條第一項至第三項之罪，經判處有
    期徒刑者，應於刑之執行完畢或赦免後，令入勞動場所，強制工作，其期間為三
    年」。而強制工作處分為保安處分，依刑法第二條第二項規定自應依裁判時之法
    律，惟此項規定不問對行為人有無預防矯治其社會危險性之必要，一律宣付強制
    工作三年，限制其中不具社會危險性之受處分人之身體、自由部分，其所採措施
    與所欲達成預防矯治之目的及所需程度，不合憲法第二十三條所定之比例原則。
    犯上開條例第十九條所定之罪，不問對行為人有無預防矯治其社會危險性之必要
    ，一律宣付強制工作三年之部分，自八十七年十二月十八日司法院大法官會議著
    有第四七一號解釋公布之日起不予適用，而犯該條例第十九條第一項所列舉之罪
    ，依個案情節符合比例原則部分，固應適用該條例宣告保安處分；至不合部分而
    應宣告保安處分者，則仍由法院斟酌刑法第九十條第一項規定之要件依職權為之
    ，司法院大法官會議著有第四七一號解釋可資參照。經查本件被告丙○○前未曾
    受有期徒刑以上刑之宣告，有臺灣嘉義地方法院檢察署刑案資料查註紀錄表及臺
    灣高等法院被告全國前案紀錄表各一份在卷可稽，且其於八十六年二月間寄藏上
    開槍、彈後，至八十八年十一月三日被查獲止，並未持上開槍、彈為其他不法行
    為，足徵其犯罪情節尚無不可原諒之處，又其犯後亦坦承犯行，態度良好，參照
    大法官會議釋字第四七一號解釋，其所為尚與刑法第九十條第一項規定：「有犯
    罪之習慣或以犯罪為常業或因遊蕩或懶惰成習而犯罪者，得於刑之執行完畢或赦
    免後，令入勞動場所，強制工作」之要件有間，自亦無庸依此為強制工作之諭知
    ，附此敘明。
乙、被告丁○○、甲○○部分：
一、訊據被告丁○○、甲○○對於右揭事實欄二、之事實固坦承有共同至丙○○之上
    開住處向其外祖父戊○○收取三十五萬元現金之事實，惟矢口否認有何詐欺之犯
    行，被告丁○○辯稱：丙○○跟伊說拿本票去他家給他外祖父，他外祖父就會給
    錢，伊事先不知丙○○要騙錢，是於錢拿到後，丙○○才告訴伊云云；被告甲○○則以：主觀上伊並未詐騙丙○○之外祖父戊○○，係事後聽丁○○講的才知道
    丙○○要騙他外祖父的錢云云置辯。經查，上情業經被告丁○○、甲○○於偵查
    中供承不諱，亦經被害人戊○○於偵查中及本院調查時指述綦詳，復經同案被告
    丙○○於偵查及本院審理時供述明確，再參諸被告丁○○、甲○○雖就上開本票
    究係由何人出示並取信於被害人及三十五萬元得手後有無將三十五萬元朋分花用
    等情，供詞彼此矛盾，惟就其二人並非同案被告丙○○之債權人且於上揭時、地
    共同前往被害人之住處向被害人收取三十五萬元乙節，卻據其二人供述一致在卷
    ，衡情被告丁○○、甲○○均明知同案被告丙○○與被害人之關係及同案被告丙○○並未積欠其等債務，又確知該張本票為同案被告丙○○所簽發，則被告丁○○、甲○○豈有可能於事前對同案被告丙○○欲對被害人訛詐乙事全然不知，顯
    與常情有違；且若非共同行騙，何須大費週章如此迂迴以取得上開款項？況被告
    丁○○、甲○○二人於偵查中供稱：「：：：我們向他（即同案被告丙○○）爺
    爺說是丙○○欠我們錢，等他爺爺拿錢給我們後，我們再交給丙○○」等語（見
    偵查卷八十八年度偵字第七三五三號卷第九頁正面），是被告丁○○、甲○○顯
    有施用詐術，並有共同為自己不法所有之意圖已甚灼然，是其二人所辯未詐欺云
    云，顯係臨訟卸責之詞，要難採信，此外，復有上開本票一紙附卷足稽。本件事
    證明確，被告丁○○、甲○○之犯行洵堪認定。
二、被告丁○○、甲○○意圖為自己不法之所有，以詐術使人將本人之物交付，核其
    二人所為，係犯刑法第三百三十九條第一項之詐欺取財罪。被告丁○○、甲○○
    與同案被告丙○○間，有犯意連絡及行為分擔，均為共同正犯。爰審酌被告二人
    犯罪之動機、目的、手段，被害人所受損害及被告犯罪後之態度等一切情狀，量
    處如主文第二項所示之刑，以資懲儆。
丙、據上論斷，應依刑事訴訟法第第二百九十九條第一項前段，修正前槍砲彈藥刀械
    管制條例第七條第四項、第十一條第三項，刑法第十一條前段、第二條第一項但
    書、第二十八條、第三百三十九條第一項、第五十五條、第三十八條第一項第一
    款，罰金罰鍰提高標準條例第一條前段，判決如主文。
本案經檢察官林俊良到庭執行職務。
中      華      民      國    八十九    年     十二     月     十一     日
                                  臺灣嘉義地方法院刑事第一庭
                                          法  官  黃  仁  勇
右正本證明與原本無異。
如不服本判決，應於判決送達後十日內向本院提出上訴狀( 應附繕本 )。
中      華      民      國    八十九    年     十二     月     十五     日
                                          書記官  呂  權  芳
附錄本判決論罪科刑法條：
修正前槍砲彈藥刀械管制條例第七條第四項：
未經許可，無故持有、寄藏或意圖販賣而陳列第一項及第二項所列槍砲之一者，處一
年以上七年以下有期徒刑。
修正前槍砲彈藥刀械管制條例第十一條第三項：
未經許可無故持有、寄藏或意圖販賣而陳列彈藥者，處三年以下有期徒刑。
刑法第三百三十九條：
意圖為自己或第三人不法之所有，以詐術使人將本人或第三人之物交付者，處五年以
下有期徒刑、拘役或科或併科一千元以下罰金。
以前項方法得財產上不法之利益或使第三人得之者，亦同。
前二項之未遂犯罰之。


司法院資訊處製作；財團法人民間司法改革基金會備份。
